【裁判字號】    98,台上,2598
【裁判日期】    980514
【裁判案由】    違反毒品危害防制條例
【裁判全文】
最高法院刑事判決            九十八年度台上字第二五九八號
上  訴  人  甲○○
                    號4樓
上列上訴人因違反毒品危害防制條例案件，不服台灣高等法院中
華民國九十八年二月二十七日第二審判決（九十八年度上訴字第
六五二號，起訴案號：台灣板橋地方法院檢察署九十七年度毒偵
字第五四九一號），提起上訴，本院判決如下：
    主  文
上訴駁回。
    理  由
甲、施用第一級毒品部分：
按刑事訴訟法第三百七十七條規定：上訴於第三審法院，非以判
決違背法令為理由，不得為之。是提起第三審上訴，應以原判決
違背法令為理由，係屬法定要件。如果上訴理由書狀並未依據卷
內訴訟資料，具體指摘原判決不適用何種法則或如何適用不當，
或所指摘原判決違法情事，顯與法律規定得為第三審上訴理由之
違法情形不相適合時，均應認其上訴為違背法律上之程式，予以
駁回。又不服地方法院之第一審判決，而向管轄第二審之高等法
院上訴者，其「上訴書狀應敘述具體理由」，刑事訴訟法第三百
六十一條第二項規定至明，此屬提起第二審上訴應具備之程式；
且「第二審法院認為上訴書狀未敘述理由或上訴有第三百六十二
條前段之情形者，應以判決駁回之。」同法第三百六十七條前段
亦有明定。而所謂「具體理由」，係指須就不服之判決為具體之
指摘而言，如僅泛稱原判決認事用法不當或採證違法、判決不公
等，均非具體理由。本件上訴人甲○○不服第一審關於施用第一
級毒品部分之科刑判決（依毒品危害防制條例第十條第一項論上
訴人以施用第一級毒品罪，累犯，處有期徒刑玖月），在法定期
間內於民國九十八年一月二十二日提起第二審上訴。上訴人於第
二審就此部分之上訴意旨僅略稱：上訴人於本件所犯施用第一級
毒品之行為，與另案由第一審法院審理之九十七年度訴字第五二
三０號、九十七年度訴字第四七六六號等共六件施用毒品案件，
均屬出於一個犯罪決意，在密集期間內，以相同方式，持續反覆
實行而未曾間斷，應認係包括一罪之集合犯，第一審判決論以一
罪一罰，於法有違，請求撤銷原判決，改以一罪論處，以免冤抑
，並啟自新等語。原判決以：多次施用毒品之行為，未必皆出於
行為人之一個犯意決定，本件上訴人施用毒品之行為，非具職業
性、營業性或收集性等以數個同種類行為而反覆實行之犯罪特質
，自難認係集合犯；且刑法修正後連續犯之規定業經刪除，即係
將本應各自獨立評價之數罪，回歸本來就應賦予複數法律效果之
原貌，就刑法修正施行後多次施用毒品之犯行，採一罪一罰，始
符合立法本旨。本件上訴人係於九十七年六月二十三日施用海洛
因各一次，而上揭另案則係先後於九十七年七月二十八日、十月
十二日、七月二十七日及十月十日，分別施用海洛因二次、甲基
安非他命二次，均經法院判處罪刑在案，有台灣板橋地方法院九
十七年度訴字第五二三０號、九十七年度訴字第四七六六號刑事
判決可稽，相互間無集合犯可言，上訴意旨謂應依集合犯論以一
罪，係有誤解；上訴人所提第二審上訴理由，僅屬其個人對於第
一審判決法律適用上之誤解，難謂其上訴書狀已經敘述具體理由
，應認其上訴不合法定程式，予以駁回等情。揆諸首揭說明，於
法並無不合。上訴意旨略稱：原判決對於上訴人主張應依集合犯
論罪一節，並未調查斟酌，有調查證據違背法定方式、判決不適
用法則或適用法則不當之違法等語。經核其上訴意旨，係置原判
決所為明白論斷於不顧，徒憑己意再事爭辯，並非依據卷內資料
具體指摘原判決不適用何種法則或如何適用不當，難認已符合首
揭法定之第三審上訴要件。綜上說明，應認此部分上訴違背法律
上之程式，予以駁回。
乙、施用第二級毒品部分：
按最重本刑為三年以下有期徒刑之罪之案件，經第二審判決者，
不得上訴於第三審法院，刑事訴訟法第三百七十六條第一款定有
明文。本件上訴人因違反毒品危害防制條例案件，其施用第二級
毒品甲基安非他命部分，第一審係依毒品危害防制條例第十條第
二項論處罪刑，經原審從程序上駁回上訴人在第二審之上訴。查
該罪之法定刑為三年以下有期徒刑，依首開說明，既經第二審判
決，自不得上訴於第三審法院，上訴人竟對之提起上訴，顯為法
所不許，應併予駁回。
據上論結，應依刑事訴訟法第三百九十五條前段，判決如主文。
中    華    民    國  九十八  年    五    月   十四   日
                      最高法院刑事第九庭
                          審判長法官  邵  燕  玲
                                法官  李  伯  道
                                法官  孫  增  同
                                法官  李  英  勇
                                法官  劉  介  民
      本件正本證明與原本無異
                                      書  記  官
中    華    民    國  九十八  年    五    月   二十   日
                                                      m


司法院資訊處製作；財團法人民間司法改革基金會備份。
